【裁判字號】    92,易,399
【裁判日期】    920721
【裁判案由】    毀損債權
【裁判全文】
臺灣屏東地方法院刑事判決                          九十二年度易字第三九九號
    公  訴  人  臺灣屏東地方法院檢察署檢察官
    被      告  丙○○○
右被告因毀損債權案件，經檢察官提起公訴（九十一年度偵字第五六○二號）本院判
決如左：
    主  文
丙○○○債務人於將受強制執行之際，意圖損害債權人之債權，而處分其財產，處拘
役肆拾日，如易科罰金以參佰元折算壹日。
    事  實
一、丙○○○明知其子丁○○因生意關係積欠債權人甲○○及乙○○○網路有限公司
    （下稱新方公司）債務，並同意丁○○以其名義簽發支票清償而為票據債務人，
    經債權人甲○○及新方公司追討票款，分別由本院於（一）九十一年三月二十八
    日，以九十一年度屏簡字第五十三號，判決丙○○○應給付新方公司台幣十九萬
    三千元及自支票退票日起至清償日止，按年息百分之六計算之利息，訴訟費用由
    丙○○○負擔，並得為假執行，判決書於九十一年四月九日送達，（二）九十一
    年四月十日，以九十年度屏簡字第五五六號，判決丙○○○應給付甲○○新台幣
    二十萬元及自九十年五月二日起至清償日止，按年利六釐計算之利息，訴訟費用
    由丙○○○負擔，並得為假執行，判決書於九十一年四月二十四日送達；於債權
    人甲○○、新方公司取得執行名義而將受強制行之際，竟意圖損害甲○○、新方
    公司之債權，於九十一年五月十五日，將其所有坐落於屏東縣屏東市○○段第一
    ○六四號土地及地上建物同地段第五三四建號，門牌屏東縣屏東市○○○路一五
    七巷十四號房屋，以買賣為由向屏東縣屏東地政事務所辦理所有權移轉登記，處
    分予其孫女唐鈺，致債權人甲○○、新方公司無法查封拍賣上開房地而受損害。
二、案經甲○○、新方公司訴請臺灣屏東地方法院檢察署檢察官偵查起訴。
    理  由
一、訊之被告蔡林尾旭雖否認前揭犯行，辯稱：我繳貸款都是跟我女兒（蔡美霞）借
    的，後來貸款繳不出來，我女兒要求過戶，才將房地過戶給唐鈺（蔡美霞之女）
    ，我不懂云云；惟查：
１、被告積欠告訴人甲○○及新方公司票款債務，分別經本院判決應給付票款，並得
    為假執行等情，有本院九十年度屏簡字第五五六號及九十一年度屏簡字第五十三
    號民事案卷可資查考，該二件民事判決均係被告自行蓋章簽收等情，並據被告自
    承在卷，雖被告辯稱其不識字云云，然收受法院判決並非一般尋常事務，且被告
    既同意丁○○以其名義簽發支票使用，對於民事判決內容如何，必然會向丁○○
    詢問，顯不可能毫無所悉，參酌被告就該二件民事判決，均委任其子丁○○提起
    上訴，分別經本院民事普通庭判決駁回確定（九十一年度簡上字第四十四號、第
    五十四號）之事實以觀，更可認被告對於法院判決內容知之甚稔。
２、被告收受民事判決後，案件上訴中，即於九十一年四月二十八日與其孫女唐鈺（
    七十年八月一日生）簽立買賣契約書，將上開房地出賣與唐鈺，並於同年五月十
    五日在屏東縣屏東地政事務所辦理所有權移轉登記，予以處分等情，有不動產買
    賣合約書及登記簿謄本在卷可稽；按債務人所有之財產為全體債權人之總擔保，
    縱被告女兒蔡美霞或為本件債權人之一，然被告於其他債權人取得執行名義而將
    受強制執行之際，即將所有之財產移轉處分予其中一位債權人，顯然有損其他債
    權人之權益，且被告先前辦理貸款之台灣銀行當時對於被告並無積極催討貸款之
    動作，已據丁○○於檢察官偵查中供承明確（偵查卷第四十一），被告實無急於
    將房地所有權移轉於唐鈺，並由唐鈺、蔡美霞另行辦理抵押貸款（美商大都會人
    壽保險股份有限公司）以清償台灣銀行舊欠之必要，茲被告於收受民事判決後，
    竟利用案件上訴期間將房地移轉予自己孫女唐鈺，顯見其有處分財產，損害債權
    人即本件告訴人甲○○、新方公司之意圖，實甚灼然，被告前開所辯，應屬卸責
    之詞，並非可採。
３、按刑法第三百五十六條之毀損債權罪，以債務人於將受強制執行之際，意圖損害
    債權人之債權，而毀壞、處分、隱匿其財產為構成要件；所謂將受強制執行之際
    ，係指所負債務業經受有確定之終局判決，或受有假執行宣示之判決，以及已經
    開始執行尚未終結以前而言（最高法院五十八年度台上字第一八一二號判決參照
    ），被告於收受本院前開宣告假執行之民事判決後，雖提起上訴，惟並不影響其
    本人處於將受強制執行之狀況。本件事證明確，被告犯行應堪認定。
二、核被告所為，係犯刑法第三百五十六條之損害債權罪。爰審酌被告犯罪之動機、
    目的、手段、品行、智識程度、所生危害及犯後態度等一切情狀，量處如主文所
    示之刑，並諭知易科罰金之折算標準。
三、據上論斷，依刑事訴訟法第二百九十九條第一項前段、刑法第三百五十六條、第
    四十一第一項，罰金罰金鍰提高標準條例第一條前段、第二條判決如主文。
中      華      民      國      九十二    年      七    月    二十一    日
                                      臺灣屏東地方法院刑事第四庭
                                          法  官   楊清安
右正本證明與原本無異。
如不服本判決應於收受本判決送達後十日內向本院提出上訴書狀，其未敘述上訴理由
者，並得於提起上訴後十日內向本院補提理由書狀（均須按他造當事人之人數附繕本
 ）「切勿逕送上級法院」
                                          書記官  張儷薾
中      華      民      國      九十二    年      七    月    二十一    日
附錄論罪法條：
中華民國刑法第三百五十六條：
(損害債權罪)
債務人於將受強制執行之際，意圖損害債權人之債權，而毀壞、處分或隱匿其財產者
，處二年以下有期徒刑、拘役或五百元以下罰金。


司法院資訊處製作；財團法人民間司法改革基金會備份。
